【裁判字號】    95,交聲,28
【裁判日期】    950303
【裁判案由】    聲明異議
【裁判全文】
臺灣嘉義地方法院交通事件裁定          95年度交聲字第28號
移送機關    嘉義縣警察局
異  議  人
即受處分人  乙○○○
代  理  人  甲○○
上列異議人因違反道路交通管理處罰條例案件，對於嘉義縣警察
局民雄分局於94年12月26日所為之處分（原處分案號：第000000
000號），聲明異議，本院裁定如下：
    主  文
原處分撤銷。
乙○○○不罰。
    理  由
一、本件原處分意旨略以：受處分人即異議人（下稱異議人）乙
    ○○○於民國九十四年十月十二日晚上八時二十五分許，在
    嘉義縣民雄鄉○○村○○○○道（北向1.1公里處），因牽腳
    踏車橫越馬路時，未注意左右來車，迅速穿越，致遭丙○○
    所駕駛之OA－4002號小客車（按：應為自小貨車）撞及，有
    行人不依規定擅自穿越車道之交通違規行為，經舉發並由原
    處分機關即嘉義縣政府警察局民雄分局於九十四年十二月二
    十六日依據道路交通管理處罰條例第七十八條第一項第三款
    之規定，裁處罰鍰新臺幣（下同）三百六十元之處分。
二、異議人異議意旨略以：其於穿越道路時，當時視線良好，確
    定左右並無來車後始穿越道路，且由現場圖上腳踏車在地上
    所留之刮地痕起點於道路行車分向線上，足見其已在穿越道
    路途中，並非無注意左右來車，原處分機關任意指為未注意
    左右來車、未迅速穿越道路，並無證據，爰請求撤銷原處分
    ，另為不罰之諭知等語。
三、按，行人在道路上不依規定，擅自穿越車道者，處三百六十
    元罰鍰，或施一至二小時之道路交通安全講習；違反本條例
    之行為，第六十九條至第八十四條由警察機關處罰；本條例
    所定罰鍰之處罰，行為人接獲違反道路交通管理事件通知單
    後，於十五日內得不經裁決，逕依第九十二條第三項之罰鍰
    基準規定，向指定之處所繳納結案；不服舉發事實者，應於
    十五日內，向處罰機關陳述意見；其不依通知所定期限前往
    指定處所聽候裁決，且未依規定期限繳納罰鍰結案或向處罰
    機關陳述意見者，處罰機關得逕行依違反道路交通管理事件
    統一裁罰基準及處理細則、違反道路交通管理事件統一裁罰
    基準表所定標準裁決之，道路交通管理處罰條例第七十八條
    第三款、第八條第一項第二款、第九條第一項定有明文。
四、異議人於九十四年十月十二日晚上八時二十五分許，在嘉義
    縣民雄鄉○○村○○○○道（北向1.1公里處），因牽腳踏車
    橫越馬路時，遭丙○○所駕駛之OA－4002號小客車（按：應
    為自小貨車）撞及，遭嘉義縣警察局民雄分局以違反行人不
    依規定擅自穿越車道之交通違規行為舉發，並由原處分機關
    即嘉義縣政府警察局民雄分局於九十四年十二月二十六日依
    據道路交通管理處罰條例第七十八條第一項第三款之規定，
    裁處罰鍰三百六十元之處分，另丙○○則遭原處分機關以駕
    駛汽車未注意車前狀況之違規事由，遭掣單舉發等情，為異
    議人不爭執，復有舉發違規通知單、裁決書、嘉義縣警察局
    九十四年十一月二十二日嘉縣警交字第0940091345號函各一
    份在卷可憑，即堪認定。
五、異議人辯稱：其於穿越道路時，當時視線良好，確定左右並
    無來車後始穿越道路一情，經查：
（一）依嘉義縣警察局九十四年十一月二十二日嘉縣警交字第
      0940 091345號函文固依異議人前開陳述，及另依現場圖
      顯示，異議人所牽之腳踏車撞擊後位置係在行車分向線之
      北向車道上，及引用道路交通安全規則第一百三十四條第
      一項第五款規定「在未設有行人穿越道亦非禁止穿越之路
      段穿越道路時，應注意左右無來車，始可小心迅速穿越」
      據此研判異議人「未依規定」穿越車道而肇事云云，惟就
      如何違反「注意左右有無來車」、「迅速穿越」之注意義
      務事實，既未詳細說明其因果關係，復未論及如何「未迅
      速穿越」之推論，於論理法則及經驗法則難謂並無相違，
      自難遽認有該函所述之違規事實。
（二）本院依嘉義縣警察局民雄分局道路交通事故現場圖及現場
      照片所示，異議人所牽（未騎乘）之腳踏車後輪扭曲，腳
      踏車刮地痕起自分向線間隔處（距南側分向線一點三公尺
      ），往東北方向延伸，止於肇事路段右側，長約六點六公
      尺；腳踏車倒於分向線右側，前車輪壓於分向線上，後輪
      距分向線九十公分，另丙○○所駕之自小貨車右前車車燈
      損壞，小貨車煞車痕，自分向線處向西北向延伸九點六公
      尺，停於分向線左側，核與現場圖肇事經過摘要記載及證
      人丙○○於本院證述：「撞到時，我是右車燈撞到後輪，
      撞擊的地點應該是在中線左右」等語相符，準此，丙○○
      所駕自小貨車行經前開肇事路段時，剎車不及，在分向線
      處，右前車燈撞及異議人腳踏車後輪，且異議人於遭「撞
      及」時，所牽腳踏車車身均已越分向線等情，即堪認定。
（三）再依嘉義縣警察局民雄分局道路交通事故調查報告表（一
      ）所示，事故發生時，天候晴、夜間有照明、視距良好；
      又證人丙○○證述：「（問：案發時車子時速？案發情形
      ？）約是四、五十公里，當時我的方向是由南向北，我是
      剛轉彎。案發時間是晚上八時二十五分，我的汽車燈光照
      射到腳踏車，但腳踏車上沒有反光，我是很接近才看到異
      議人的腳踏車，我看到的時候腳踏車有三分之二已經在右
      側車道，三分之一在左側車道」，自肇事地點即距轉彎處
      未遠，及丙○○駕車之車速達時速四、五十公里等情觀之
      ，異議人初越過分向線之時，肇事車輛當係尚未轉彎，自
      無左右來車可言；參以當時視線良好，證人丙○○轉彎後
      目擊異議人時，異議人又已牽車過中線達三分之二，則轉
      彎後之車輛猶不能及時剎車，益證來車迅速而非異議人通
      過時之速度過於緩慢，準此，異議人辯稱穿越道路時，有
      確定左右並無來車後始穿越道路，且已迅速通過等語，委
      與經驗法則相符，而堪採信。
六、從而，本件異議人既無行人不依規定擅自穿越車道之交通違
    規行為，舉發單位及原處分機關對於本件遽認其有違規事實
    ，依道路交通管理處罰條例第七十八條第一項第三款予以裁
    罰，於法即有未合。本件異議人之異議，即有理由，自應由
    本院撤銷原處分，另為異議人不罰之諭知。
七、據上論斷，應依道路交通案件處理辦法第二十條前段，裁定
    如主文。
中    華    民    國    95    年    3     月    3     日
                  交通法庭法  官  蔡廷宜
上正本證明與原本無異。
如不服本裁定，應於裁定送達後5 日內向本院提出抗告狀。
中    華    民    國    95    年    3     月    3    日
                          書記官  蕭琪男


司法院資訊處製作；財團法人民間司法改革基金會備份。
